# 请问陈版，非同一控制下企业合并，对价不公允合并处理问题

提问人：菠菜之灵 时间：2021-04-17 11:30:00
业务背景：普通私营的非上市房地产集团， 2020 年A集团剥离出了C公司转让给了B集团，C公司账面净资产为-3000万，转让价值是按实收资本账面值 1000 万平价转让，即存在 4000 万元的差价。根据准则，支付对价与收购股权公允价值的差额确认为商誉。问：因为A B集团实际是两兄弟各自成立的两个集团公司，存在关联关系，故严格意义上说支付的对价本身就是不公允的。也未能获取被转让公司的公允价值。这种情况，B集团控股合并C公司应该怎么处理？视同权益性交易？与账面净资产差额冲减资本公积？还是严格按非同一控制下企业合并，确认商誉，因没有公允价值怎么确认？

回答人：chenyiwei
虽然是兄弟之间的关联交易，但因为并无直接间接的股权关系，因此不能认定为权益性交易。
因为A是房地产集团公司，故建议首先确定C是否构成“业务”，因而B收购C能否确认商誉。如果C是房地产项目公司，则不构成业务，此时在B的合并报表中，所有收购溢价均计入开发成本，期末对该存货项目进行减值测试，必要时计提减值准备。
如果构成企业合并的，则B仍需以购买日为基准日，对C的各项可辨认资产、负债进行以“购买对价分摊”为目的的评估，合理计算商誉，并关注商誉的期末减值风险。
另外一个需要关注的问题是：B收购C的交易是否与两兄弟或者两个集团之间的其他交易之间存在一揽子交易的关系？如果是则需将相关交易作为一个整体予以考虑，不能单独考虑此次的股权转让。